【裁判字號】    95,軍上,14
【裁判日期】    950616
【裁判案由】    違反毒品危害防制條例
【裁判全文】
臺灣高等法院高雄分院刑事判決          95年度軍上字第14號
上  訴  人
即  被  告  甲○○
                    現於國防部南部地方軍事看守所羈押中
上列上訴人因違反毒品危害防制條例案件，不服國防部高等軍事
法院高雄分院95年度高判字第51號中華民國95年3 月13日第二審
判決（起訴案號：國防部南部地方軍事法院檢察署94年度平訴(1)
字第192 號），提起上訴，本院判決如下：
    主    文
原判決撤銷，發回國防部高等軍事法院高雄分院。
    理    由
一、原判決略以：上訴人即被告甲○○（以下簡稱被告）係陸軍
    第43砲指部砲1 營營部連1 兵（民國93年1 月6 日入伍，義
    務役），92年間因持有毒品案，經臺灣高雄地方法院判處有
    期徒刑4 月確定，於93年5 月10日易科罰金執行完畢。入伍
    後，於94年3 月7 日12時許，委由不知情之同儕林信嘉，駕
    車載其至屏東市區，向姓名年籍不詳綽號「龍哥」之人，以
    積欠價款新臺幣（以下同）5 萬元之方式，購得愷他命50公
    克，嗣於返回高雄縣鳳山市住所途中，試吃取得之白色粉末
    ，其間友人曾龍信，以行動電話與其聯絡，意在代彭俊偉之
    友人即姓名年籍不詳綽號「小雄」者，徵詢愷他命毒品之價
    格，其等除合意愷他命每公克之價金為1,100 元外，並約定
    將被告所有之愷他命賣予「小雄」，雙方復就交易之時間及
    地點等項詳為約定，因林信嘉聞訊深感不安，乃藉故將被告
    載返家後離去，曾龍信旋於同日（7 日）15時許，駕車搭載
    彭俊偉至被告家中，被告外出時，即隨身帶愷他命1 包（
    淨重12.7763 公克），另藏放愷他命1 包（淨重28.7318 公
    克）於家中，3 人一同前往與「小雄」約定之高雄市○○路
    與河東路口附近，因「小雄」認被告等人延宕交易時間，遂
    取消該次交易，並約定隔日再行交易，3 人返回彭俊偉租屋
    處途中，於同日17時50分許，在高雄市○○區○○街與裕豐
    街口，為跟監之高雄憲兵隊人員逮捕，並當場自被告身上得
    上開愷他命1 包（淨重12.7763 公克）及6,800 元，復經被
    告同意，在被告位於高雄縣鳳山市○○○街住處執行搜索，
    再扣得上開愷他命1 包（淨重28.7318 公克）。原判決認被
    告係犯毒品危害防制條例第4 條第6 項、第3 項販賣第三級
    毒品未遂罪（一審判決則記載為毒品危害防制條例第4 條第
    5 項、第3 項販賣第三級毒品未遂罪），因而維持國防部南
    部地方軍事法院之判決，駁回被告之上訴，固非無見。
二、被告上訴意旨則以：
  (一)本案確係證人曾龍信欲以1 公克1,100 元高於上訴人即被告
    所購1 公克1,000 元之價格，將第三級毒品愷他命販賣於「
    小雄」者，被告僅係代曾龍信向「龍哥」者拿取50公克之毒
    品，而非販賣毒品者，有監察電話內容附案可查，原審不採
    ，仍逕認係被告販賣，又未詳細予以說明，有違軍事審判法
    第9 條規定及理由欠備之違法。
  (二)原判決理由欄記載：「被告取得愷他命價格經換算後為1 公
    克1,100 元，其間已有100 元之差利潤可圖，足見被告確有
    營利之意圖，至於灼然」云云，與事實欄所載被告以欠款5
    萬元購得50公克，經換算為1 公克1,000 元，前後不一，有
    事實與理由矛盾之違法。
  (三)被告曾就本案之真實經過多次函寄選任辯護人轉呈公訴人及
    原審陳述，被告僅為代為拿取毒品，係曾龍信以1,100 元之
    價格向彭俊偉之友人「小雄」者喊價，被告迄未販賣，原審
    均未予注意，有違軍事審判法第9 條規定之違法。
三、按判決不適用法則或適用不當者為違背法令；又判決不載理
    由或所載理由矛盾者、判決理由對於被告有利之陳述或辯護
    意旨不予採納，而未經記載者，判決當然違背法令，為軍事
    審判法第196 條、第197 條第14款、第15款定有明文。又科
    刑之判決書，須將認定之犯罪事實詳記於事實欄，然後於理
    由內說明其憑以認定之證據，使事實認定與理由說明互相適
    合，方為合法。倘事實欄已有敘及，而理由內未加說明，是
    為理由不備，若事實或理由欄內之記載，前後齟齬，或所採
    之證據與卷內資料不相一致，均屬判決理由矛盾，其判決當
    然違背法令。
四、經查：
  (一)原判決以本件被告販賣第三級毒品未遂之犯罪事實，業據被
    告於憲訊、聲押訊問及偵查中坦承不諱。惟被告於憲訊、聲
    押訊問及偵訊係分別陳稱：「94年3 月7 日伊要將愷他命拿
    去販賣時，就被逮捕」（見高雄市憲兵隊卷第13頁）、「94
    年3 月7 日，伊3 人已經將毒品愷他命售給彭俊偉介紹的買
    家，共得款6,600 元，準備去彭俊偉家休息，沒想到在路上
    被憲兵隊緝獲」（見94年3 月8 日聲48號卷第4 頁背面）、
    「伊有販賣三級毒品」（見94年3 月8 日偵156 號卷第11頁
    ）等語，被告就販賣第三級毒品行為是否已完成，所供並不
    相同，原判決全部採為本件論罪之依據，已互有矛盾；且證
    人曾龍信於憲訊、一審分別陳（證）稱：「伊於94年3 月7
    日下午15時許開車載彭俊偉到甲○○五甲家中，後來商討結
    果，『偉仔』稱他朋友要購買，於是伊開車載『偉仔』及甲
    ○○到高雄市苓雅區○○○路，當場甲○○在『偉仔』朋友
    家中販賣售5 、6 公克愷他命，販賣所得均在甲○○身上」
    、「（問：你介紹購毒者向甲○○購買愷他命毒品幾次？如
    何交易？）就一次。其中一次於3 月7 日16時許成功交易5
    至6 公克，另一次預定交易30公克，因時間拖太久而取消交
    易」（見高雄市憲兵隊卷第26、27頁）、「94年3 月7 日16
    時許，彭俊偉在興中一路下車去拿帽子，甲○○說要下車上
    廁所，然後甲○○上廁所回來後向伊說，他在下車時已賣完
    愷他命5 、6 公克」（見94年5 月6 日和審183 號卷第90頁
    ）等語，其所證數量恰與被告上開已賣得「6,600 元」之供
    述相符（以每公克1,100 元計算，為6 公克）；再對照本件
    扣案愷他命2 包，原毛重各13.6公克、29.5公克（見高雄市
    憲兵隊卷第47、48頁），而被告自承原購入50公克，並曾試
    用一部分，則加上被告及證人曾龍信上開陳（證）述之「賣
    得6,600 元」或「5 、6 公克」，總數恰符50公克之數量，
    惟原審就此亦未說明何以不採信之理由。
  (二)原判決依0000000000號行動電話於94年3 月7 日之通聯紀錄
    ，認係因曾龍信為幫朋友「小雄」代購愷他命而覓得被告，
    且雙方對於交易之數量、價格及交貨地點等情，均已明確約
    定，復以曾龍信所證「一開始伊就跟甲○○說好數量為50公
    克，價格為1 公克1,100 元，是甲○○自己開的價格」等語
    為據。惟依0000000000號行動電話於94年3 月7 日：12時
    20 分50 秒被告與「賓哥」之通聯紀錄（見94年8 月29日高
    審175 號(一)卷第87頁），被告於該時即已要向「賓哥」表示
    要拿代號為「茶」之愷他命；13時38分26秒被告與曾龍信
    之通聯紀錄（見94年8 月29日高審175 號(一)卷第91頁），曾
    龍信於該時始向被告稱：「人家要30，現金要輸贏」，被告
    以疑似戲虐之語罵曾龍信「豬皮」，並稱「我等一下打給你
    」之表示將設法代為調取愷他命之舉；13時45分05秒被告
    與曾龍信之通聯紀錄（見94年8 月29日高審175 號(一)卷第92
    頁），被告向曾龍信稱僅拿「30」，「賓哥」要其向「龍哥
    」拿取，並詢問曾龍信1 公克多少錢給對方，曾龍信答稱「
    110 」、「我跟人家喊110 」，曾龍信並反問被告「那你呢
    」，其意應指如果被告僅拿30公克愷他命，全數均交與曾龍
    信後，被告本身即無愷他命；13時46分46秒被告與曾龍信
    之通聯紀錄（見94年8 月29日高審175 號(一)卷第93至95頁）
    ，被告為增加拿取超過30公克愷他命之數量，卻又不好意思
    向「賓哥」要求，乃將「賓哥」之行動電話號碼告知曾龍信
    ，請曾龍信自行向「賓哥」稱：「你說人家要拿30斤『茶葉
    』，利潤不到那裡，要出啦，看他要不要多拿點」等語，以
    提高拿取愷他命之數量；13時50分23秒被告與曾龍信之通
    聯紀錄（見94年8 月29日高審175 號(一)卷第95頁），曾龍信
    向被告告知已向「賓哥」說好要拿「50」（即50公克愷他命
    ），並要被告直接向「龍哥」說要拿「50」，拿到後直接到
    左營與其會合，被告則稱其與「龍哥」未曾見過面，不知是
    否能拿到「50」之數量；13時52分58秒被告與「龍哥」之
    通聯紀錄（見94年8 月29日高審175 號(一)卷第96、97頁），
    被告向「龍哥」稱其係「賓哥」之朋友，要拿「茶葉」，並
    稱原來是要「30」，因「左營那邊的朋友要現金輸贏，看有
    沒有辦法多拿20」等語，「龍哥」應允之；依上開通聯紀錄
    ，可認被告原即欲向「賓哥」拿取30公克愷他命，而於前往
    取貨途中，接獲曾龍信電話，因曾龍信告知已與友人約定愷
    他命30公克、每公克1,100 元，被告始有增加拿取愷他命數
    量為50公克之舉。則被告究係欲販賣50公克或30公克愷他命
    予曾龍信之友人？或係曾龍信欲以每公克1,100 元販賣愷他
    命予其友人30公克，始向被告調貨，被告則藉此向「龍哥」
    要求由原欲購買之數量30公克增加為50公克，以應曾龍信之
    需求？此每公克愷他命1,100 元之價格，是否確係被告主動
    提出？原判決認定之事實，顯與上開通聯紀錄所顯示之內容
    不符，自有再詳加斟酌之餘地。又原判決認定之事實若為真
    ，則被告為販賣愷他命予曾龍信之友人，而向「龍仔」以5
    萬元購入50公克愷他命時，被告販入愷他命之犯行即已既遂
    ，原判決卻以被告尚未與曾龍信之友人完成交易，而認被告
    販賣行為尚屬未遂，亦有未當。
  (三)按毒品危害防制條例第19條第1 項明定：犯第4 條至第9 條
    、第12條、第13條或第14條第1 項、第2 項之罪者，其因犯
    罪所得之財物，均沒收之。上開關於沒收之規定係強制規定
    ，採義務沒收主義，與刑法第38條第1 項第2 款、第3 款、
    第3 項所定為職權沒收者有別，為沒收之特別法。本件有扣
    得被告所有BENQ S660C行動電話手機1 支（見高雄市憲兵隊
    卷第47頁），而原判決亦認被告曾以0000000000號行動電話
    與「龍哥」、曾龍信聯絡購入、售出愷他命事宜，則上開行
    動電話手機1 支，是否即為供被告本件犯罪聯絡之用，而應
    依毒品危害防制條例第19條第1 項規定宣告沒收，惟原判決
    就此亦未論及，自有違誤。
五、原判決以被告罪證明確，而為論罪科刑，固非無見。然以上
    或為被告上訴理由所指摘，或為法院得依職權調查之事項，
    其違背法令之情形，均足以影響事實之認定及法律之適用，
    應認原判決仍有撤銷發回更審之原因，而應發回由原法院更
    為妥適之判決。
六、適用之法律：
  (一)軍事審判法第206 條第1 項、第199 條。
  (二)刑事訴訟第397 條、第401 條。
中    華    民    國    95    年    6     月    16    日
                  刑事第七庭    審判長法  官  莊飛宗
                                      法  官  黃憲文
                                      法  官  曾逸誠
以上正本證明與原本無異。
不得上訴。
中    華    民    國    95    年    6     月    16    日
                                      書記官  黃富美


司法院資訊處製作；財團法人民間司法改革基金會備份。
